【裁判字號】    90,上易,1069
【裁判日期】    900724
【裁判案由】    傷害
【裁判全文】
臺灣高等法院高雄分院刑事判決                    九十年度上易字第一六九號
    上  訴  人  台灣高雄地方法院檢察署檢察官
    被      告  乙○○
右上訴人因被告傷害案件，不服臺灣高雄地方法院八十九年度易字第五五三號中華
民國九十年四月二十日第一審判決（起訴案號：臺灣高雄地方法院檢察署八十九年度
偵字第二五九○二號），提起上訴，本院判決如左：
      主  文
原判決撤銷。
乙○○傷害人之身體，處拘役伍拾伍日，如易科罰金，以參佰元折算壹日。
      事  實
一、乙○○於民國八十九年九月二十三日凌晨與甲○○於無線電中發生爭執，心生不
    滿，乃駕車追尋甲○○欲與之理論，同日二時四十分許，追至台南縣仁德鄉土庫
    村一之七號太子紡織公司大門前，將甲○○攔下，雙方一言不合，乙○○竟基於
    傷害人身體之犯意，隨手拾取地上木棍一支（未扣案）毆打甲○○身體，甲○○
    伸手護住身體避免被擊傷，因而致甲○○受有右無名指遠位指骨開放性骨折、右
    前臂淤腫、左前胸左上臂淤擦傷等傷害，乙○○毆人後隨即離去。
二、案經甲○○訴由高雄縣警察局林園分局移送臺灣高雄地方法院檢察署檢察官偵查
    起訴。
      理  由
一、右揭事實業據被告乙○○於警訊時、原審及本院審理時坦承不諱，核與告訴人甲
    ○○於警、偵訊及本院庭訊時指訴情形相符，並與證人李孟崇於本院審訊時結證
    情節相符。而告訴人因此受有如事實欄所載之傷害，亦有國立成功大學醫學院附
    設醫院八十九年一月十日出具之驗傷診斷書一紙可資佐證。至於被告乙○○於本
    院審理中雖辯稱：「我們二人互打，我用木棍打他，他用鐵棒打我，我也有受傷
    」云云，惟被告乙○○於警訊時即已供稱：「我沒有受傷」等語（見八十九年十
    月十四日警訊筆錄），而證人李孟崇於原審調查時亦到庭證稱：「．．．甲○○
    用手擋著，他的手被打到。我看到時他有被乙○○打了一、兩下．．．」等語（
    見原審九十年一月十七日訊問筆錄、原審卷第二十一頁），顯見被告乙○○上開
    所辯與事實不符，不足採信。本件事證至為明確，被告乙○○犯行堪以認定。
二、核被告乙○○所為，係犯刑法第二百七十七條第一項之傷害人之身體罪。告訴人
    甲○○聲請檢察官提起上訴意旨雖以：「告訴人所受之傷害已達『重傷』之程度
    ，原審卻以普通傷害論斷，顯係適用法條有誤」等語。惟按，稱重傷害者，謂係
    以毀敗視能、聽能、語能、味能、嗅能、或一肢以上之機能或生殖機能或其他於
    身體或健康有重大不治或難治之傷害而言，刑法第十條第四項第一至六款分別定
    有明文。而該條第四項第四款所謂毀敗一肢以上之機能，係指一肢以上之機能完
    全喪失其效用而言，本件告訴人甲○○雖受有右無名指遠位指骨開放性骨折，惟
    既僅有右無名指遠位指骨開放性骨折，並非右手機能全部喪失效用，顯見其手足
    機能僅有減衰情形，並非已達全部喪失效用之程度，核與該款所定重傷之條件不
    合。至於告訴人甲○○另受有右前臂淤腫、左前胸左上臂淤擦傷等傷害，亦未達
    前述刑法重傷之程度，尚難遽以重傷之罪責加以論擬，併予敘明。
三、原審認被告乙○○傷害人之身體罪證明確，予以論罪科刑，固非無見。惟(1)本件
    被告乙○○係先與告訴人甲○○於無線電中發生爭執，心生不滿，乃駕車追尋甲
    ○○欲與之理論，至同日二時四十分許，追至台南縣仁德鄉土庫村一之七號太子
    紡織公司大門前，將甲○○攔下，雙方一言不合，乙○○乃起意傷害告訴人甲○
    ○之身體，而原審就被告犯罪起因即雙方於無線電中發生爭執之事實未予認定，
    顯有未足；(2)案發現場為太子紡織公司大門前，原審僅認定為某工廠前，就犯罪
    地點之認定亦未明確；(3)被告乙○○係以木棍一支毆打告訴人甲○○，原審認係
    以木塊一塊毆打告訴人甲○○，就被告犯罪工具之認定，亦有未合；(4)易科罰金
    之折算標準，刑法第四十一條業已修正公布，比較新舊法之結果以修正前刑法第
    四十一條之規定，對被告較為有利（詳如後述），原審適用修正後之規定，亦有
    未洽。檢察官循告訴人之請求提起上訴，以原審量刑過輕，及告訴人所受之傷害
    已達『重傷』之程度，而原判決以普通傷害論斷，適用法條有誤等語，指摘原判
    決不當，雖無理由，惟原判決既有可議，自應由本院予以撤銷改判。爰審酌被告
    乙○○僅因與告訴人於無線電中發生爭執，即長途追尋，予以傷害，且迄未與告
    訴人達成和解賠償損害，惟念其係因一時衝動始有本件犯行，且告訴人所受傷害
    尚非重大，及被告犯後坦承部分犯行態度尚佳等情狀，仍如原審量處如主文第二
    項所示之刑。又被告犯罪後，刑法第四十一條第一項，已於九十年一月十日修正
    公布，並於同月十二日生效施行，其修正後規定為「犯最重本刑為五年以下有期
    徒刑之罪，而受六月以下有期徒刑或拘役之宣告，因身體、教育、職業或家庭之
    關係或其他正當事由，執行顯有困難者，得以一元以上三元以下折算一日，易科
    罰金。但確因不執行所宣告之刑，難收矯正之效，或難以維持法秩序者，不在此
    限。」而舊法僅規定為「犯最重本刑為三年以下有期徒刑之罪，而受六月以下有
    期徒刑或拘役之宣告，因身體、教育、職業或家庭之關係，執行顯有困難者，得
    以一元以上三元以下折算一日，易科罰金。」比較新舊法之結果，修正後之現行
    刑法第四十一條第一項後段附加規定「但確因不執行所宣告之刑，難收矯正之效
    ，或難以維持法秩序者不在此限」部分，對被告較為不利，依刑法第二條第一項
    但書之規定，自應適用修正前刑法第四十一條之規定，附此敘明。
據上論結，應依刑事訴訟法第三百六十九條第一項前段、第三百六十四條、第二百九
十九條第一項前段、刑法第二條第一項但書、第二百七十七條第一項、修正前刑法第
四十一條，罰金罰鍰提高標準條例第一條前段、第二條，判決如主文。
本案經檢察官林應華到庭執行職務。
中    華    民    國      九十      年       七       月     二十四   日
                        臺灣高等法院高雄分院刑事第三庭
                                  審判長法官  莊秋桃
                                        法官  莊崑山
                                        法官  陳中和
右正本證明與原本無異。
檢察官如不服本判決，應於判決送達後十日內向本院提出上訴狀，其未述理由者並
應於提出上訴狀後十日內向本院補提理由書（應附繕本)。
被告不得上訴。
                                      書記官  梁美姿
中    華    民    國      九十      年       七       月     二十六   日
附錄：本判決論罪科刑法條：
刑法第二百七十七條第一項：
傷害人之身體或健康者，處三年以下有期徒刑，拘役或一千元以下罰金。
                                                                  Ｊ


司法院資訊處製作；財團法人民間司法改革基金會備份。
